【裁判字號】    92,上易,262
【裁判日期】    920527
【裁判案由】    竊盜等
【裁判全文】
臺灣高等法院高雄分院刑事判決                    九十二年度上易字第二六二號
    上  訴  人  臺灣屏東地方法院檢察署檢察官
    被      告  李水派
                李榮發
                黃于東
右上訴人因被告竊盜案件，不服臺灣屏東地方法院九十一年度易字第三三五號，中華
民國九十一年十二月三十一日第一審判決（起訴案號：臺灣屏東地方法院檢察署九十
年度偵字第六二六九號）提起上訴，本院判決如左：
    主  文
上訴駁回。
    理  由
一、公訴意旨略以：被告李水派、李榮發二人為父子關係，渠二人明知水為天然資源
    ，其所有權屬於國家，不因人民取得土地所有權而受影響，而水權之取得，應向
    縣（市）政府之主管機關申請登記，在未取得主管機關所核發之水權前，不得擅
    自抽取地下水，再加工後販賣他人圖利，竟共同基於意圖為自己不法所有之概括
    犯意聯絡，自民國八十六年起，連續在屏東縣新園鄉○○村○○路○○號之一之
    渠等住處後院，裝設鑿井之抽水器具、ＲＯ逆滲透器材及鋁製大型儲水桶及輸水
    管等設備，日夜大量竊取地下水，再以ＲＯ逆滲透器材將所抽取之地下水予以過
    濾，並透過儲存桶及輸水管等設備，將所有過濾後之地下水，以台灣東港加水站
    名義，以每公噸新台幣（下同）四十元至五十元不等之價格，販賣予各公司行號
    、學校或載水業者，供人飲用，以謀圖不法暴利，適有知情之載水業者被告黃于
    東，明知被告李水派、李榮發所販賣之水，係將所竊取之為國有天然資源之地下
    水，擅將加以過濾加工後，即以販賣圖利之贓物，仍自九十年三月起，連續以每
    公噸五十元價格，向渠等購買該過濾水後，再以每噸一百五十元之價格，轉售予
    不知情之他人圖利。嗣被告黃于東於九十年十月二日上午十時，駕駛車牌號碼0
    0─八六七號營業大貨車，內載不知情之謝得祥至被告李水派前揭處所買水時，
    為警方、屏東縣政府、台灣省自來水公司、台灣電力股份有限公司之人員當場查
    獲。並扣得被告李榮發所有之帳冊記錄簿三冊、工作點貨記錄簿一冊、電話連絡
    簿一本、台電公司電費收據十二張、自來水用水量通知一張，被告黃于東所有之
    盛裝飲用水水源水資檢驗證明書二十一張、公司運水車管理資料卡四張、連絡簿
    一本、估價單十七張、二聯複寫估價單一本、免用統一發票收據一本、存貨計數
    帳本一本等物，因認被告李水派、李榮發有共犯刑法第三百二十條第一項之竊盜
    及被告黃于東有犯同法第三百四十九條第三項之故買贓物罪嫌。
二、按犯罪事實應依證據認定之，無證據不得推定其犯罪事實；又不能證明被告犯罪
    者，應諭知無罪之判決，刑事訴訟法第一百五十四條、第三百零一條第一項定有
    明文。又按刑事訴訟法上所謂認定犯罪事實之證據，係指足以認定被告確有犯罪
    行為之積極證據而言，如未能發現相當證據或證據不足以證明，自不能以推測或
    擬制之方法，以為裁判基礎，最高法院二十九年上字第三一０五號及四十年台上
    字第八十六號分別著有判例；又認定不利於被告之事實，須依積極證據，苟積極
    證據不足為不利被告之認定時，即應為有利於被告之認定，更不必有何有利之證
    據，最高法院三十年上字第八一六號判例參照。
三、公訴人認被告等有犯前開竊盜、故買贓物罪嫌，係以被告李榮發之自白，被告黃
    于東自承確有向李榮發購買過濾地下水，再轉賣圖利之事實外，及證人即自來水
    公司職員許朝捷、屏東縣政府工務局職員陳隆成之證詞，並有現場照片六十六幀
    、自來水公司之水質檢驗報告書一份附卷可稽，及扣案之被告李榮發所有之帳冊
    記錄簿三冊、工作點貨記錄簿一冊、電話連絡簿一本、台電公司電費收據十二張
    、自來水用水量通知一張，被告黃于東所有之盛裝飲用水水源水資檢驗證明書二
    十一張、公司運水車管理資料卡四張、連絡簿一本、估價單十七張、二聯複寫估
    價單一本、免用統一發票收據一本、存貨計數帳本一本等物可證，為其論據。
四、訊據被告李水派、李榮發、黃于東均堅決否認有前開竊盜、故買贓物等犯行，辯
    稱：所抽地下水，是供自己家庭使用，該地下水已鹽化，根本不能加工販賣等語
    ；經查本院勘驗屏東縣新園鄉○○村○○路○○○○號抽水設備，其情形如下：
    「第一部馬達（裝置在外面）為一馬力（一ＨＰ）抽取地下水後，沒有固定的入
    水管，只裝置二公尺的軟管，以供臨時取水用，該馬達所使用的電錶電號為一二
    三五０八四三００號。第二部、第三部馬達均為一馬力（一ＨＰ）該馬達有固定
    抽取地下水，所抽取地下水固定進入三樓頂樓的一千公升不銹鋼的儲水桶，該儲
    水桶是供應住家用水。第二部馬達所使用電錶電號為○○○○○○○○○○○號
    ，第三部馬達所適用電錶電號為○○○○○○○○○○○號，以上三各電號不是
    專供馬達用電，還包括其他家庭用電。」「九十年偵字第六二六九號偵查卷第二
    十四頁第一張照片所示營業用儲水桶沒有使用前面三部馬達來進水」「這是八噸
    營業用的儲水桶，該水桶與三樓頂樓一噸儲水桶不一樣」，此經台灣電力公司職
    員許俊彥會同本院勘驗明確；又屏東縣政府工務局水利課職員陳隆成之警訊筆錄
    記載，現場有三部一馬力的馬達正在抽取地下水，從事過濾運作等語，惟其於本
    院勘驗時結證稱：「我沒有說該馬達從事過濾運作中，也沒有說這三部馬達正在
    運轉中，這是警員自己說的。」「今日本院所勘驗現場是與我在九十年十月二日
    所看到的現場情形是一樣。」，另證人自來水公司職員許朝捷並未證稱被告所販
    賣之水，是抽取地下水，故本案現場被告並未抽取地下水注水營業用之大儲水桶
    販賣，故被告李榮發於偵查中所謂抽取地下水滲透過濾販賣云云，查與事實不符
    ，不能以此供述為被告犯罪證據，另被告供稱其販水來源是買自天慶山泉水工廠
    ，經過濾後，再以「台灣上好山泉水」品牌賣出，是否合法合格之水質，並非本
    院所應審究，此外又查無其他任何積極之證據，足認被告有上述犯行，因此原審
    以不能證明被告犯罪而諭知無罪之判決，理由雖不盡相同，但結論並無不合，檢
    察官上訴意旨，仍執前詞，指摘原判決不當，為無理由、應予駁回。
據上論斷，應依刑事訴訟法第三百六十八條，判決如主文。
本案經檢察官鄭文貴到庭執行職務。
中    華    民    國     九十二     年       五       月     二十七     日
                              臺灣高等法院高雄分院刑事第八庭
                                  審判長法官  郭雅美
                                        法官  裕斗
                                        法官  江泰章
右正本證明與原本無異。
不得上訴。
                                      書記官  郭榮芳
中    華    民    國     九十二     年       五       月    二十九      日
                                                                    Ａ

司法院資訊處製作；財團法人民間司法改革基金會備份。
